【裁判字號】    97,交抗,20
【裁判日期】    970116
【裁判案由】    違反道路交通管理處罰條例
【裁判全文】
臺灣高等法院交通事件裁定              97年度交抗字第20號
抗  告  人
即受處分人  甲○○
上列抗告人因違反道路交通管理處罰條例案件，不服臺灣基隆地
方法院96年度交聲字第183號，中華民國96年12月4日裁定（交通
部公路總局台北區監理所96年6月1日北監自裁字第裁40-C000000
00號裁決書），提起抗告，本院裁定如下：
    主  文
原裁定撤銷，發回台灣基隆地方法院。
    理  由
一、原裁定略以：抗告人即受處分人甲○○於民國96年3月25 日
    16時40分，駕駛車號K8-5652自用小客車行經台北縣三重市
    ○○路173號前，為警測得其吐氣所含酒精濃度已超過每公
    升0.25毫克，因而為警製單逕行舉發，原處分機關乃依道路
    交通管理處罰條例第24條第1項第2款、第35條第1項第1款之
    規定，裁處新台幣2萬1千元之罰鍰，並吊扣駕駛執照及施以
    道路安全講習。抗告人雖辯稱：當日車輛並非伊駕駛，係金
    玉山挾持伊後強行駕駛伊車輛云云，然抗告人為警查獲時係
    獨自一人坐在駕駛座上，且當時車輛引擎仍為發動狀態，被
    告係因身上散發酒味，經警當場測得其吐氣後所含酒精濃度
    已達0.40毫克等情，業據舉發員警張安雄證述明確，抗告人
    亦坦承於當日11時至13時40分止有服用酒類，並有臺北縣政
    府警察局北縣警交字第C00000000號舉發違反道路交通管理
    事件通知單、臺北縣政府警察局三重分局96年5月30日北縣
    警重交申字第0960022588號函等件在卷可稽。參以證人金玉
    山否認當日有挾持或駕駛抗告人車輛之情形，因認抗告人所
    稱當日車輛係金玉山駕駛一節，尚難採信。從而原處分機關
    裁處罰鍰，於法並無不合，而駁回其聲明異議等語。
二、抗告意旨略謂：當日車輛確實係金玉山所駕駛，金玉山事後
    更因此事而毆打伊成傷，懇請准予與金玉山、舉發員警對質
    ，並調閱監視錄影帶，查明真正之駕駛人，還伊清白等語。
三、經查：
  (一)抗告人雖坦承於95年3月25日11時至13時40分止有服用酒類
    ，惟堅絕否認有駕駛車輛行為，陳稱：車輛係遭金玉山於該
    日13時40分左右強行駕駛，伊則受到金玉山挾持，至同日14
    時26分許待車輛行駛至西門町康定路時，伊即以行動電話撥
    打110報案稱遭到挾持，嗣車輛行駛至三重市○○路173號前
    ，伊趁隙將排檔桿打入P檔制止車輛行進後，金某始逃逸，
    約莫7分鐘左右，員警即趕至現場，伊告知金某已離去後，
    員警即以伊行動電話撥打金某之行動電話，請金某親至派出
    所說明原委等語。並參諸卷附受處分人所持用之行動電話
    0000000000帳單通話明細表所示，確有於當日14時26分撥打
    「110」」及同日15時36分撥打0000000000號行動電話之通
    話紀錄，而該0000000000號碼業據金玉山於95年5月24日警
    詢時坦承係其所持用，有金玉山96年5月24日警詢筆錄在卷
    可參，則抗告人上開所稱，似非無據。
  (二)證人即舉發員警張安雄證稱：伊於當日16時至18時擔服巡邏
    勤務，16時30分許接獲勤務中心通報有人遭挾持始前往舉發
    地點等語，對照抗告人上開所稱係14時26分報案一節，顯然
    渠等對於報警之時間有不同之說法，卷內復無相關勤務中心
    之報案紀錄或員警至現場處理過程之勤務紀錄等資料可參，
    則員警所稱於16時30分接獲勤務中心之通報，與抗告人前開
    14 時26分之報案紀錄何以相距達2小時之久？員警接獲勤務
    中心通報時所在位置為何？相距舉發地點多遠？均有未明。
    究係員警所稱通報時間有誤？或該通報紀錄非出於抗告人所
    為？抗告人所稱14時26分所為之報警事由為何？亦有未明。
  (三)證人張安雄於原審又稱：當日係勤務中心通報有人在下中興
    橋要上重新橋的路段遭挾持，到現場時該車輛並非行進中被
    攔下，當日有打電話請金玉山到派出所說明，但沒有製作筆
    錄，只是讓他與甲○○對質等語，益徵張安雄到現場時並未
    親見抗告人「駕駛」車輛。倘抗告人有酒駕情事，何以要以
    「遭挾持」為由報請員警前來現場？何以明知身上酒味甚濃
    ，卻仍坐在駕駛座上等待員警前來？顯與常理有違。而與抗
    告人利益相反之金玉山雖否認有挾持情事，然觀其對當日與
    抗告人在一起之時點，先於警詢時稱約於「16時」左右始各
    自離開，後於原審訊問時則改稱在早上「11、12點」左右伊
    即搭計程車離開云云，就離去時點所稱前後不一，其證言是
    否可信，猶非無疑。
  (四)此外，觀諸卷附台北縣政府警察局舉發違反道路交通管理事
    件通知單，其「違規時間」欄內係填載「96年3月25日16 時
    40分」等語，其上並無受抗告人之簽名，該舉發單究係當場
    製單舉發，抑或事後製作？何以卷內無員警對抗告人施以酒
    測之時間、數據等資料？員警究係於何時、何處、以何設備
    對受處分人施以酒測？亦待釐清。
  (五)從而，本件員警係何時、何事由受通報前往舉發現場？抗告
    人係因酒駕或遭挾持而出現在現場？員警到現場後如何處置
    ？有否當場施以酒測等諸節，既有上開未明或可疑之處，原
    審未予查明，即認受抗告人有酒駕之違規行為，尚嫌率斷。
    本件既有前述疑義未明，自應由本院應將原裁定撤銷，並發
    回原審詳予調查後，另為適當之裁定。
據上論斷，應依道路交通案件處理辦法第26條，刑事訴訟法第
413 條前段，裁定如主文。
中    華    民    國    97    年    1     月    16    日
                  刑事第二庭審判長法  官  呂丹玉
                                  法  官  李麗玲
                                  法  官  林恆吉
以上正本證明與原本無異。
不得再抗告。
                                  書記官  陳盈璇
中    華    民    國    97    年    1    月    16    日


司法院資訊處製作；財團法人民間司法改革基金會備份。
